臺灣桃園地方法院刑事判決
                                   110年度審原訴字第81號
公  訴  人  臺灣桃園地方檢察署檢察官
被      告  邱春蓮



選任辯護人  陳夏毅律師（法扶律師）
上列被告因詐欺案件，經檢察官提起公訴（110年度偵字第5801
號、第6958號），被告於本院準備程序中，就被訴事實為有罪之
陳述，經本院告知簡式審判程序意旨，並聽取當事人及辯護人之
意見後，本院合議庭裁定改由受命法官獨任依簡式審判程序審理
，判決如下：
    主  文
邱春蓮共同犯洗錢防制法第十四條第一項之洗錢罪，處有期徒刑
伍月，併科罰金新臺幣伍萬元，如易服勞役，以新臺幣壹仟元折
算壹日；又共同犯洗錢防制法第十四條第一項之洗錢罪，處有期
徒刑貳月，併科罰金新臺幣壹萬元，如易服勞役，以新臺幣壹仟
元折算壹日。應執行有期徒刑陸月，併科罰金參萬元，罰金如易
服勞役，以新臺幣壹仟元折算壹日。
    事  實
一、邱春蓮明知除不法份子為掩飾資金流向以避免檢警查緝，而
    須利用他人所申請之金融機構帳戶作為資金斷點外，依一般
    社會生活之通常經驗判斷，並無利用不熟識之人之金融帳戶
    以避免帳戶隨時遭停用或資金遭冒領之風險，是邱春蓮應可
    預見若將個人金融機構帳戶任意交付他人使用，極可能幫助
    他人實施犯罪。詎邱春蓮竟先基於幫助詐欺取財及一般洗錢
    之不確定犯意，於民國109年10月10日，將其所申設之渣打
    國際商業銀行股份有限公司帳號00000000000000號帳戶（下
    簡稱渣打銀行帳戶）交給真實姓名年籍均不詳、自稱「Wall
    ace Ericsson」之人（下簡稱「Wallace Ericsson」）使用
    。待「Wallace Ericsson」取得邱春蓮上開渣打銀行帳戶之
    使用權限後，即㈠於109年9月中旬，以臉書暱稱「張偉」之
    名義（下簡稱「張偉」）向吳玉英佯裝交友，又謊稱因其人
    在葉門，無法使用金融機構，為雙方共度晚年緣故，已將退
    休俸運回臺灣，惟需先繳納稅金及保險費云云，致吳玉英陷
    於錯誤，於同年10月22日上午9時50分許，將新臺幣（下同
    ）72萬5,000元匯入邱春蓮所提供之前開渣打銀行帳戶；㈡於
    109年8月初，以臉書、Line暱稱「robin」之名義（下簡稱
    「robin」）與周海玉佯裝交友，並稱有包裹寄送來臺，嗣
    再以需繳納稅金、保證金及機票費等詐術，使周海玉陷於錯
    誤，於109年10月22日下午1時8分許，將4萬8,455元匯入邱
    春蓮所提供之前開渣打銀行帳戶。待「Wallace Ericsson」
    確認吳玉英、周海玉受詐騙之款項已匯入邱春蓮前開渣打銀
    行帳戶後，邱春蓮、「Wallace Ericsson」遂意圖為自己不
    法之所有，基於共同詐欺取財之犯意聯絡，由「Wallace Er
    icsson」指示邱春蓮，分別於109年10月24日上午9時42分、
    9時43分許、同年月25日上午9時30分許、9時31分許、同年
    月26日上午7時10分許、7時11分許、中午12時9分許，各自
    其前開渣打銀行帳戶中提領現金新臺幣（下同）6萬元、6萬
    元、6萬元、4萬元、6萬元、2萬元、64萬元（共94萬元，其
    中16萬6,545元，係不詳人士匯入，非本案告訴人吳玉英、
    周海玉所有），並於109年10月26日下午2時許，在桃園市○○
    區○○路000號前將上開其所提領之款項共94萬元，交付予某
    真實姓名年級均不詳、Line暱稱「QT-BTC」之人（下簡稱「
    QT-BTC」;又無證據足認「Wallace Ericsson」、「QT-BTC
    」、「張偉」、「robin」等人均係獨立、相異之個體，詳
    下述）。
二、案經吳玉英訴由桃園市政府警察局桃園分局及周海玉訴由桃
    園市政府警察局中壢分局分別報告臺灣桃園地方檢察署檢察
    官偵查起訴。
    理  由
一、上揭犯罪事實，業據被告邱春蓮於本院準備程序及審理時坦
    承不諱，核與告訴人吳玉英於警詢、告訴人周海玉於警詢、
    本院準備程序及審理時陳述之情節大致相符，並有告訴人吳
    玉英提出之臺灣土地銀行匯款申請書1紙、告訴人周海玉提
    出之郵政匯款申請書1紙、被告系爭渣打銀行帳戶之存摺內
    頁影本1份、渣打國際商業銀行股份有限公司109年12月14日
    渣打商銀字第1090049738號函及附件被告系爭渣打銀行帳戶
    之客戶基本資料、活期性存款歷史明細查詢1份、被告與告
    訴人周海玉之調解筆錄1份、被告提出之存款人收執聯影本2
    紙在卷可稽，足徵被告之前揭任意性自白核與事實相符，應
    堪採信。從而，本件事證已臻明確，被告犯行堪以認定，應
    予以依法論科。　　
二、論罪科刑：
　㈠按正犯、從犯之區別，係以其主觀之犯意及客觀之犯行為標
    準，凡以自己犯罪之意思而參與犯罪，無論其所參與者是否
    犯罪構成要件之行為，皆為正犯，其以幫助他人犯罪之意思
    而參與犯罪，其所參與者，苟係犯罪構成要件之行為，亦為
    正犯，必以幫助他人犯罪之意思而參與犯罪，其所參與者又
    為犯罪構成要件以外之行為，始為從犯（最高法院25年上字
    第2253號判例意旨參照）。又刑法上所謂幫助他人犯罪，係
    指就他人之犯罪加以助力，使其易於實施之積極的或消極的
    行為而言。如在正犯實施前，曾有幫助行為，其後復參與犯
    罪構成要件之行為者，即已加入犯罪之實施，其前之低度行
    為應為後之高度行為所吸收，仍成立共同正犯，不得以從犯
    論（最高法院24年上字第3279號判例意旨參照）。查被告先
    提供其名下渣打銀行帳戶予「Wallace Ericsson」使用，主
    觀上雖係基於幫助詐欺取財之不確定故意，惟其嗣後又依「
    Wallace Ericsson」之指示提領告訴人吳玉英、周海玉因遭
    詐騙匯入其上開渣打銀行帳戶內之款項，並交給「QT-BTC」
    ，顯然擔任從事提款並轉交贓款予詐欺犯罪上游之「車手」
    ，已參與詐欺取財之構成要件行為，徵諸前開說明，其先前
    提供帳戶資料之低度行為，應為其後提領款項且轉交贓款之
    高度行為所吸收，不得再論以幫助犯，而應論以詐欺取財罪
    之共同正犯；起訴書認其交付渣打銀行帳戶之行為，成立幫
    助詐欺取財罪，並與其嗣後提款、轉交贓款部分行為所成立
    之加重詐欺取財罪，二者論吸收犯，係有未洽，附此敘明。
　㈡次按洗錢防制法於105年12月28日修正公布，並於106年6月28
    日生效施行（下稱新法），新法第14條第1項之一般洗錢罪
    ，祇須有第2條各款所示行為之一，而以第3條規定之特定犯
    罪作為聯結即為已足。另過去實務見解認為，行為人對犯特
    定犯罪所得之財物或利益作直接使用或消費之處分行為，或
    僅將自己犯罪所得財物交予其他共同正犯，祇屬犯罪後處分
    贓物之行為，非洗錢防制法所規範之洗錢行為，惟依新法規
    定，倘行為人意圖掩飾或隱匿特定犯罪所得來源，而將特定
    犯罪所得直接消費處分，甚或交予其他共同正犯予以隱匿，
    或由共同正犯以虛假交易外觀掩飾不法金流移動，即難認僅
    單純犯罪後處分贓物之行為，應仍構成新法第2條第1或2款
    之洗錢行為（最高法院108年度台上字第2057號、第2425號
    、第2402號判決意旨參照）。本件詐欺犯罪係犯罪行為人向
    告訴人吳玉英、周海玉施用詐術後，為隱匿其詐欺所得去向
    ，乃令告訴人吳玉英、周海玉將受騙款項匯入其事先準備好
    之被告渣打銀行帳戶內，再由受「Wallace Ericsson」指示
    之被告分次提領告訴人吳玉英、周海玉所匯入之款項，嗣再
    將該詐欺贓款轉交予「QT-BTC」，被告與實際取得本案犯罪
    成果之犯罪行為人透過上開層轉方式交付所詐得之款項，業
    已製造該等詐欺犯罪所得之金流斷點，使偵查人員偵辦不易
    ，致該等犯罪所得嗣後之流向不明，已達成隱匿犯罪所得之
    效果，揆諸上揭說明，合於洗錢防制法第2條第2款所定隱匿
    特定犯罪所得之來源、去向之要件，自屬於新法所規範之洗
    錢行為無訛。
  ㈢再當今社會詐欺之犯罪型態，固確常有複數以上之詐欺共犯
    ，或有詐騙被害人、指定被害人匯款帳戶者；或有負責提領
    款項者；或有前階段蒐購人頭帳戶以供被害人匯款者，然上
    開各環節是否於本案確係存在，自應經過嚴格證明；再資訊
    發達如今，同一行為人於虛擬的網路世界內，同時擁有數個
    稱謂、暱稱，甚至多個網路身分，亦屬常態。審酌本案告訴
    人吳玉英、周海玉渠等遭詐騙之情節，係屬網路交友詐騙模
    式，即犯罪行為人先以虛構之網路身分透過網路發送訊息詐
    騙各該告訴人，待各該告訴人受騙將款項匯入事先備妥之人
    頭帳戶（本案乃被告之渣打銀行帳戶）後，方由擔任車手之
    人（本案乃被告），出面負責提領遭詐騙之金錢，是本案告
    訴人吳玉英、周海玉均未曾見過該些向渠二人實際實施詐術
    之「張偉」、「robin」，從而，無法進一步指認「張偉」
    、「robin」；而被告於本院準備程序時亦供稱：伊不知道
    與伊接觸之「Wallace Ericsson」與「QT-BTC」是否為同一
    人，因為伊們都是用網路聯絡，伊唯一見過面的就是以「QT
    -BTC」身分跟伊收帳戶內款項的那個人等語（詳本院卷第72
    頁）；另卷內亦無證據顯示「Wallace Ericsson」、「QT-B
    TC」及透過虛構之網路身分對告訴人吳玉英、周海玉實施詐
    術之「張偉」、「robin」等確係各別獨立、相異之個體，
    是自無法排除「Wallace Ericsson」、「QT-BTC」，乃至「
    張偉」、「robin」等均係由同一犯罪行為人所創造出之網
    路身分之可能性，是故，本院不能單憑此類詐欺犯罪常有多
    名共犯之臆測，遽論被告涉犯刑法第339條之4第1項第2款之
    三人以上共同犯詐欺取財罪；綜合上述，並依罪疑唯輕原則
    ，本院就此當應為有利於被告之認定，即僅認定被告所為，
    係與「Wallace Ericsson」共犯普通詐欺取財犯行。
  ㈣是核被告所為，均係犯刑法第339條第1項之詐欺取財罪，及
    洗錢防制法第14條第1項之一般洗錢罪。起訴書認被告應論
    以同法第339條之4第1項第2款之三人以上共同犯詐欺取財罪
    ，係有未洽，惟社會基本事實同一，且經本院當庭告知被告
    前開詐欺取財、一般洗錢罪之罪名（詳本院卷第69頁），對
    被告之防禦權不生影響，故本院自得予以審理，爰依刑事訴
    訟法第300條之規定變更起訴法條，附此敘明。
　㈤又被告就前開詐欺取財、一般洗錢犯行，與「Wallace Erics
    son」均有犯意聯絡及行為分擔，皆應論以共同正犯。
　㈥再被告如上開事實欄一所示多次自其渣打銀行帳戶中提領告
    訴人吳玉英、周海玉二人因受詐騙而匯入之款項，均係基於
    領光各告訴人所匯入之款項，盡速將該些贓款轉交予詐欺上
    手之單一犯意，且被告係於密接之時間而為，手法相同，分
    別侵害同一告訴人之財產法益，是被告雖均有數次提領行為
    ，惟個別獨立性極為薄弱，依一般社會觀念，在時間差距上
    ，難以強行分開，在刑法評價上，以視為數個舉動接續施行
    ，合為包括一行為予以評價較為合理，應各論以接續犯。另
    被告上開犯行，均係以一行為而觸犯數罪名（普通詐欺取財
    及一般洗錢罪），為想像競合犯，均應從一重以洗錢防制法
    第14條第1項之一般洗錢罪處斷（共2罪，詳下述）。
　㈦被告所犯上開犯行，分別侵害告訴人吳玉英、周海玉二人之
    獨立財產監督權，自應予以分論併罰；公訴意旨漏論及此，
    係有未洽，應予補充，附此敘明。
　㈧末按犯洗錢防制法第14條、第15條之罪，在偵查或審判中自
    白者，減輕其刑，洗錢防制法第16條第2項定有明文。查被
    告就本案其所犯之一般洗錢犯行，業已於本院準備程序及審
    理時坦承不諱，爰依洗錢防制法第16條第2項規定，減輕其
    刑。
　㈨爰審酌被告輕率提供其渣打銀行帳戶給他人使用，且依指示
    於各告訴人因受詐騙匯入款項後，接續自其渣打銀行帳戶內
    將款項提出，並轉交予詐欺上手，使各告訴人受有非輕之財
    產損害，且藉上開方式以掩飾或隱匿犯罪所得，其所為不僅
    助長詐欺犯罪之猖獗、破壞金融秩序，亦增加檢警追查犯罪
    之困難，自有不該；惟念其於本院準備程序及審理時坦承犯
    行，符合洗錢防制法第16條第2項之減刑規定，犯後態度尚
    可，兼衡其已與告訴人周海玉達成調解，現正依約履行中，
    有本院調解筆錄1份及其所提呈之存款收執聯影本2紙（詳本
    院卷第53至54頁、第83頁）在卷可考，暨考量其犯罪之動機
    、目的、手段與本案所生危害，又被告自陳學歷為高職肄業
    ，現在在工廠上班，月薪2萬6,000元，有一個讀大學的兒子
    需要扶養等（詳本院卷第80頁）等一切情狀，分別量處如主
    文所示之刑，並就併科罰金部分，均諭知易服勞役之折算標
    準，暨定其應執行刑，及就應執行併科罰金之部分亦諭知易
    服勞役之折算標準，以示懲儆。
　㈩至辯護人於本院審理時固為被告請求為緩刑之宣告，然本院
    考量本案另一告訴人吳玉英所受損害非輕，高達72萬5,000
    元，而被告又尚未與告訴人吳玉英達成調解或賠償告訴人吳
    玉英所受之損害，亦未得到告訴人吳玉英之諒解，是本院認
    不宜為緩刑之宣告，併此敘明。
三、沒收：
　㈠查本案被告並未獲取任何不法所得，業據其辯護人於本院審
    理程序時所陳明（詳本院卷第79頁），而本案復查無其他事
    證足認被告確有因本案而獲有任何不法利益，是依罪疑唯輕
    原則，認被告本案無任何犯罪所得，故自不生沒收其犯罪所
    得之問題。
　㈡至被告用以為本案犯行之渣打銀行帳戶提款卡，固屬其所有
    ，然並未扣案，且被告該渣打銀行帳戶已遭列為警示帳戶，
    無從再遭有心人利用作為詐欺取財之工具，諭知沒收無助預
    防犯罪，欠缺刑法上之重要性，且徒增執行上之人力物力上
    之勞費，是爰不予宣告沒收，附此敘明。
據上論斷，應依刑事訴訟法第273條之1第1項、第299條第1項前
段、第300條，判決如主文。
本案經檢察官陳雅譽提起公訴，檢察官林欣怡到庭執行職務。
中    華    民    國   111    年    2     月    18    日
                  刑事審查庭  法  官  林慈雁
以上正本證明與原本無異。
如不服本判決應於收受判決後20日內向本院提出上訴書狀，並應
敘述具體理由。其未敘述上訴理由者，應於上訴期間屆滿後20日
內向本院補提理由書（均須按他造當事人之人數附繕本）「切勿
逕送上級法院」。
                              書記官  吳秉翰
中　　華　　民　　國　　111 　年　　2 　　月　　21　　日
附錄本案論罪科刑法條全文：
刑法第339條
意圖為自己或第三人不法之所有，以詐術使人將本人或第三人之
物交付者，處5年以下有期徒刑、拘役或科或併科50萬元以下罰
金。
以前項方法得財產上不法之利益或使第三人得之者，亦同。前2
項之未遂犯罰之。

洗錢防制法第2條
本法所稱洗錢，指下列行為：
一、意圖掩飾或隱匿特定犯罪所得來源，或使他人逃避刑事追訴
    ，而移轉或變更特定犯罪所得。
二、掩飾或隱匿特定犯罪所得之本質、來源、去向、所在、所有
    權、處分權或其他權益者。
三、收受、持有或使用他人之特定犯罪所得。
　　
洗錢防制法第14條
有第2條各款所列洗錢行為者，處7年以下有期徒刑，併科新臺幣
5百萬元以下罰金。
前項之未遂犯罰之。
前2項情形，不得科以超過其特定犯罪所定最重本刑之刑。